【裁判字號】    95,上易,233
【裁判日期】    950208
【裁判案由】    毒品危害防制條例
【裁判全文】
臺灣高等法院刑事判決                 95年度上易字第233號
上  訴  人  臺灣板橋地方法院檢察署檢察官
被      告  甲○○
上列上訴人因被告違反毒品危害防制條例案件，不服臺灣板橋地
方法院94年度易字第1471號，中華民國94年11月17日第一審判決
（起訴案號：臺灣板橋地方法院檢察署94年度核退毒偵字第2027
號），提起上訴，本院判決如下：
    主  文
原判決撤銷，發回臺灣板橋地方法院。
    理  由
一、公訴意旨略以：被告謝瑞凌前因施用毒品案件，經依臺灣桃
    園地方法院裁定送強制戒治後，因戒治成效良好而由上開法
    院以89年度毒聲字第6388號裁定停止戒治、付保護管束，其
    保護管束期間於民國90年4月27日期滿，視為強制戒治期滿
    。嗣被告甲○○於上開強制戒治完畢獲釋後之5年內，復另
    行起意，於94年6月19日上午採尿前96小時內某時，在不詳
    處所，施用第二級毒品安非他命一次，嗣於同年月19日凌晨
    4時25分駕車行經國道一號公路北向30.2公里處為警查獲，
    並扣得吸食器1只及安非他命4包。因認被告涉嫌違反毒品危
    害防制條例第10條第2項之施用第二級毒品罪嫌等語。
二、原審判決以：按案件由犯罪地或被告之住所、居所或所在地
    之法院管轄，而無管轄權之案件，應諭知管轄錯誤之判決，
    並同時諭知移送於管轄法院，且管轄錯誤之判決並得不經言
    詞辯論為之，刑事訴訟法第5條第1項、第304條及第307條分
    別定有明文。本件係於94年11月8日繫屬於臺灣板橋地方法
    院，有臺灣板橋地方法院收狀戳上載日期在卷可稽。而被告
    甲○○之住所地業於85年7月10日遷入桃園縣新屋鄉○○路
    430號，有個人基本資料查詢結果乙紙附卷可佐。被告於警
    詢時及偵查中所供稱之居所地，復均在上開桃園縣新屋鄉○
    ○路430號，又未陳報其他在臺灣板橋地方法院轄區之居所
    ，亦有各該警詢、偵查筆錄在卷可按。再依本件起訴書所載
    ，被告係在不詳處所施用第二級毒品安非他命，另被告於94
    年10月6日入臺灣桃園看守所一節，復有臺灣高等法院出入
    監紀錄表一紙在卷可憑，是本件起訴時，被告之所在地，亦
    非在原法院轄區內。準上本件被告之住所、居所、犯罪地或
    所在地既均不在原法院轄區內，揆諸首開說明，檢察官向原
    法院提起公訴，於法自有未合，爰不經言詞辯論，逕為諭知
    管轄錯誤之判決，並移送至被告住所之法院即臺灣桃園地方
    法院等語。
三、惟按，案件由犯罪地或被告之住所、居所或所在地之法院管
    轄，刑事訴訟法第五條第一項定有明文。經查，被告於94年
    6月19日凌晨4時25分駕車行經國道一號公路北向30.2公里為
    警查獲持有安非他命4包及吸食器1只，並經警採尿送驗，其
    尿液有安非他命陽性反應，且上開扣案粉末確為毒品安非他
    命，此有台灣檢驗科技股份有限公司94年7月8日濫用藥物尿
    液檢驗報告、台灣檢驗科技股份有限公司94年8月30日濫用
    藥物檢驗報告附卷可稽，是被告曾於採尿送驗前96小時內之
    某時，有施用安非他命之行為，業足認定。又依犯罪之性質
    及日常社會生活之經驗判斷，可認一行為本質上即當然包括
    另一行為，或一行為足以吸收另一行為者，僅論一罪，即學
    理上所謂之吸收犯，為實質上一罪。本件被告經查獲持有第
    二級毒品安非他命之地點係在行經國道一號公路北向30.2
    公里處，屬台北縣三重市境，有上訴檢察官所提國道公路設
    施里程表查詢資料一份在卷可稽。則依其犯罪之性質，持有
    毒品係低度行為，施用毒品係高度行為，其持有行為應為施
    用行為所吸收，應僅論以施用毒品一罪。因此，被告被查獲
    持有毒品之地點，仍屬其犯罪地，即台北縣三重市境內，係
    屬原審法院管轄無誤。原審未為詳究，以被告住所在桃園縣
    新屋鄉○○路430號，及依起訴書所載，被告係在不詳處所
    施用第二級毒品安非他命，即認被告之住居所及犯罪地，均
    非在原審法院轄區，而為管轄錯誤之諭知，尚有未洽。檢察
    官上訴意旨指摘及此，即屬有據，自應由本院將原判決撤銷
    ，發回原審法院另為適法之裁判，並不經言詞辯論為之。
據上論斷，應依刑事訴訟法第369條第1項但書、第372條，判決
如主文。
中    華    民    國    95    年    2     月    8     日
                  刑事第十七庭  審判長法  官  陳貽男
                                      法  官  許仕楓
                                      法  官  孫惠琳
以上正本證明與原本無異。
不得上訴。
                                      書記官  魏汝萍
中    華    民    國    95    年    2     月    8     日


司法院資訊處製作；財團法人民間司法改革基金會備份。
